臺灣高雄地方法院民事裁定
109年度消債更字第427號

聲  請  人  謝卉溱（原名：謝雅文）
0000000000000000

0000000000000000

代  理  人  王智恩律師

上列當事人因消費者債務清理事件聲請更生，本院裁定如下：
    主  文
聲請人謝卉溱自中華民國一一○年六月十六日下午四時起開始更
生程序。
命司法事務官進行本件更生程序。
    理  由
一、按債務人不能清償債務或有不能清償之虞者，得依本條例所
    定更生或清算程序，清理其債務；債務人無擔保或無優先權
    之本金及利息債務總額未逾新臺幣（下同）12,000,000元者
    ，於法院裁定開始清算程序或宣告破產前，得向法院聲請更
    生；法院開始更生程序之裁定，應載明其年、月、日、時，
    並即時發生效力；法院開始更生或清算程序後，得命司法事
    務官進行更生或清算程序，必要時得選任律師、會計師或其
    他適當之自然人或法人1人為監督人或管理人，消費者債務
    清理條例（下稱消債條例）第3條、第16條第1項、第42條第
    1項、第45條第1項分別定有明文。
二、聲請意旨略以：伊有不能清償債務情事，前依消債條例規定
    ，向本院聲請調解債務清償方案，惟調解不成立。伊又未經
    法院裁定開始清算程序或宣告破產，爰聲請更生等語。
三、經查：
  ㈠聲請人前於民國109年9月25日提出債權人清冊，向本院聲請
    調解債務清償方案，經本院109年度司消債調字第572號受理
    ，於109年10月20日調解不成立，聲請人於同日以言詞聲請
    更生等情，業經本院依職權調閱上開調解卷宗核閱無訛。
  ㈠聲請人於107年度至109年度申報所得各為571,135元、423,25
    3元、466,972元，平均每月所得各為47,575元、35,271元、
    38,914元（本裁定計算式均採元以下4捨5入），名下無財產
    ，有南山人壽保單解約金15,151元（前於107年10月7日領取
    4,934元保險理賠給付，聲請人稱曾於109年4月16日贖回基
    金31,618元），至新光人壽保單部分為團險，無解約金，另
    原有2013年、2016年出廠車輛各1輛，業經債權人匯豐汽車
    股份有限公司、裕融企業股份有限公司於109年間取回拍賣
    ，附此敘明；又聲請人於旗勝科技股份有限公司任職，107
    年10月至12月實領收入共計154,663元，108年實領收入共計
    441,595元，109年平均每月實領收入約41,683元【計算式：
    （26,846＋26,426＋45,928＋37,817＋38,611＋34,748＋53,976＋5
    4,858＋56,789＋38,196＋35,212＋50,786）÷12＝41,683】，110
    年1月至2月收入各為63,171元、77,892元，另於107年8月2
    日至108年1月9日加入欣漾醫事業股份有限公司，直銷收入
    共計66元，並自107年10月起加入艾多美股份有限公司，僅
    於109年2月至10月有直銷收入共計11,151元，又於PCHOME、
    蝦皮購物平台有網路交易收入，107年10月至12月無交易收
    入，108年收入共計35,417元，109年共計50,935元，110年1
    月為669元，現未領取補助或給付。此外，聲請人曾參與2個
    實體合會及1個線上合會，其中實體合會中，由同事擔任會
    首者（合會期間107年5月10日至109年10月10日），聲請人
    於107年7月10日、10月10日及108年2月10日各標取123,200
    元、125,100元、128,800元會款，由聲請人擔任會首者（合
    會期間108年1月15日至109年6月15日），聲請人於108年1月
    15日、3月15日、5月15日各標取45,000元、45,200元、45,4
    00元會款，線上合會部分，聲請人則於108年8月16日標取19
    ,895元，聲請人稱所得會款均用於繳納車貸、購買商品成本
    、卡費、保單停效前之保險費，現已無參與合會等情，有10
    7年至108年綜合所得稅各類所得資料清單及財產歸屬資料清
    單【本院109年度司消債調字第572號卷（下稱調卷）第18頁
    、本案卷第40頁】、109年稅務電子閘門財產所得調件明細
    表（本案卷第365頁）、財產及收入狀況說明書（調卷第2至
    3頁）、債權人清冊（本案卷第368至369頁）、戶籍謄本（
    本案卷第353頁）、勞工保險被保險人投保資料表（本案卷
    第30至31頁）、個人商業保險查詢結果表（本案卷第41頁）
    、財團法人金融聯合徵信中心前置協商專用債權人清冊（調
    卷第25至26頁）、信用報告（本案卷第23至28頁）、社會補
    助查詢表（本案卷第77至79頁）、勞動部勞工保險局函（本
    案卷第71頁）、勞動部勞動力發展署高屏澎東分署函（本案
    卷第72頁）、健保投保紀錄（本案卷第32頁）、存證信函（
    本案卷第60至61頁）、存簿暨客戶歷史交易清單（調卷第7
    至16頁、本案卷第44至47頁、第129至137頁、第335至341頁
    ）、台灣銀行及郵局帳戶存入款項說明（本案卷第62至65頁
    、第239至241頁、第345至349頁）、合會單暨得標會款明細
    （本案卷第325至328頁）、旗勝科技股份有限公司函（本案
    卷第243至244頁）、薪資單（本案卷第33至37頁、第114至1
    28頁、第275至278頁）、與欣漾生醫事業股份有限公司上線
    對話之擷取畫面（本案卷第98頁）、與網拍交易買家對話紀
    錄擷取畫面（本案卷第324頁）、蝦皮購物交易紀錄網頁擷
    取畫面（本案卷第99至103頁、第282至304頁）、PCHOME交
    易紀錄網頁擷取畫面（本案卷第108至110頁、第305至318頁
    ）、蝦皮售貨明細（本案卷第104至107頁）、PCHOME售貨明
    細（本案卷第111至113頁）、艾多美股份有限公司函（本案
    卷第73頁）、南山人壽保險股份有限公司函（本案卷第74至
    76頁）、新光人壽保險股份有限公司陳報狀（本案卷第245
    頁）等附卷可證。依聲請人上述工作、收入及財產情況，堪
    認以其109年平均每月收入，加計107年10月至110年1月網路
    交易平均每月收入、109年艾多美股份有限公司直銷收入，
    共計45,835元【計算式：41,683＋（35,417＋50,935＋669）÷2
    7＋11,151÷12＝45,835】，核算其償債能力，較為妥適。
  ㈡關於聲請人必要生活費用部分，聲請人主張每月支出21,380
    元（無房屋租金）乙情。按債務人必要生活費用，以最近1
    年衛生福利部或直轄市政府所公告當地區每人每月最低生活
    費1.2倍定之，消債條例第64條之2第1項定有明文。本院參
    酌衛福部社會司所公告110年度高雄市最低生活費為13,341
    元，1.2倍即16,009元。又聲請人陳稱係於長子黃○明自已殁
    聲請人配偶黃堯瑋繼承之房屋居住，房貸均由家人繳納乙情
    ，是其無房屋費用支出，故計算其個人每月必要生活費時，
    即應自前開已包括居住費用在內之每月最低生活費用中，扣
    除相當於房租支出所佔比例（大約為24.36％）。依此計算結
    果，聲請人每月之必要生活費應以12,109元為準【計算式：
    16,009－（16,009×24.36%）＝12,109】，逾此範圍難認必要
    。
  ㈢關於聲請人扶養支出部分，聲請人稱配偶黃堯瑋於97年9月26
    日殁，單獨扶養未成年長子黃○明，每月支出扶養費11,000
    元。經查，黃○明係95年9月生，現就讀國中，於107年度至1
    09年度均無申報所得，名下有自黃堯瑋繼承(業經國泰人壽
    設定抵押權)之房屋1筆、土地2筆，現值共計2,057,150元，
    現未領取補助等情，此有戶籍謄本（本案卷第29頁）、所得
    稅各類所得資料清單及財產歸屬資料清單（本案卷第38至39
    頁）、109年稅務電子閘門財產所得調件明細表（本案卷第3
    64頁）、社會補助查詢表（本案卷第80至82頁）、勞動部勞
    工保險局函（本案卷第71頁）、大寮地政事務所函（本案卷
    第246至260頁）、存簿（本案卷第51至55頁、第138頁）附
    卷可考。考量黃○明尚未成年，名下房地係供自住使用，且
    有設定抵押權擔保債務未完全清償，價值非鉅，縱令變價，
    亦難以長期維持其生活，應有受聲請人扶養之權利。又黃○
    明需受扶養程度，按受扶養者之必要生活費用，準用第1項
    規定計算基準數額，並依債務人依法應負擔扶養義務之比例
    認定之，消債條例第64條之2第2項亦有明定。因黃○明所有
    房屋之房貸係由聲請人之家人繳納，無房屋費用支出，爰自
    其必要生活費用中扣除相當於房租支出所佔比例（110年度
    高雄市每人每月不含房屋支出之最低生活費之1.2倍12,109
    元），聲請人主張每月支出子女扶養費11,000元，係屬合理
    。
　㈤承上，聲請人目前每月收入45,835元，扣除個人必要支出12,
    109元、子女扶養費11,000元後，剩餘22,726元，而聲請人
    目前負債總額為1,666,994元（調卷第38至57頁、本案卷第6
    6至70頁，包括：遠東銀行、台新銀行、中國信託銀行、裕
    富數位資融股份有限公司、裕融企業股份有限公司、廿一世
    紀數位科技股份有限公司、匯豐汽車股份有限公司、仲信資
    融股份有限公司，自黃堯瑋繼承有擔保之國泰人壽房貸債務
    總額暫不予計入），扣除南山人壽保單解約金15,151元後，
    以每月所餘逐年清償，至少須約6年【計算式：（1,666,994
    －15,151）÷22,726÷12≒6】始能清償完畢，應認其已不能清
    償債務。此外，聲請人無擔保或無優先權之債務總額未逾1,
    200萬元，且無消債條例第6條第3項、第8條或第46條各款所
    定駁回更生聲請之事由存在。則聲請人聲請更生為有理由，
    應予准許，爰命司法事務官進行本件更生程序。
四、依消債條例第11條第1 項、第45條第1 項、第16條第1 項，
    裁定如主文。
中　　華　　民　　國　　110 　年　　6 　　月　　16　　日
              　　民事庭　　  法　官　陳宛榆
以上正本係照原本作成。
本裁定不得抗告。
中　　華　　民　　國　　110 　年　　6 　　月　　16　　日

  　                          書記官　何福添